【裁判字號】    98,毒抗,138
【裁判日期】    980430
【裁判案由】    聲請觀察勒戒
【裁判全文】
臺灣高等法院臺南分院刑事裁定         98年度毒抗字第138號
抗  告  人
即  聲請人  臺灣雲林地方法院檢察署檢察官
被      告  甲○○
上列抗告人因違反毒品危害防制條例案件，不服臺灣雲林地方法
院中華民國98年4月3日98年度毒聲字第69號裁定（聲請案號：臺
灣雲林地方法院檢察署98年度毒偵字第248號），提起抗告，本
院裁定如下：
    主  文
原裁定撤銷，發回臺灣雲林地方法院。
    理  由
一、原裁定意旨略以：訊據被告甲○○矢口否認在聲請書所載時
    間內，有何施用第一、二級毒品犯行。惟按氣相層析質譜儀
    分析法係目前最常採用，以測試嫌疑人有無施用毒品之確認
    方法，蓋以氣相層析質譜儀作藥物及其代謝產物之定性及定
    量分析，將可排除偽陽性之可能，有行政院衛生署管制藥品
    管理局民國（下同）92年6月20日管檢字第0920004713號函
    在卷可資參照。又按常人如未施用毒品，其尿液中當不會呈
    毒品陽性反應，倘有施用者，約80%於24小時內自尿中排出
    ，約90%於96小時自尿中排出，故推算施用時間距採尿時間
    最長應不會超過4日，有行政院衛生署管制藥品管理局91年
    10月3日管檢字第110436號函、90年5月4日管檢字第93902號
    函各1份在卷可稽。查，被告於98年1月4日為警所採集之尿
    液，經以酵素免疫分析法（EIA）初步檢驗及以氣相層析質
    譜儀法（GC/ MS）進行確認檢驗，分別呈甲基安非他命類及
    嗎啡陽性反應，而且其檢出甲基安非他命及嗎啡濃度分別高
    達1522NG／ML和91 40NG／ML，高出閾值濃度500NG／ML甚多
    ，此有臺灣檢驗科技股份有限公司98年2月9日報告編號KＺ00
    0000000000號濫用藥物尿液檢驗報告及真實姓名對照表各1
    份在卷可稽。依上函釋意旨，被告於該次採尿時間前回溯96
    小時內某時，在不詳地點，以不詳方式施用第一級毒品海洛
    因及第二級毒品甲基安非他命犯行，已堪認定，被告所辯顯
    非可取。是本件聲請意旨經核屬實，抗告人之聲請應予准許
    ，爰依毒品危害防制條例第20條第1項、觀察勒戒處分執行
    條例第3條第1項，裁定被告應送勒戒處所觀察、勒戒。
二、抗告意旨略稱：「甲○○」係遭人冒名應訊，本件案發當日
    為警查獲並採尿送驗之該名男子係甲○○之胞兄郭宗榮等語
    。
三、按法院審判之被告，係檢察官所指刑罰權對象之人，起訴書
    所記載之被告姓名、年籍，一般固與審判中審理之人姓名、
    年籍一致，惟若以偽名起訴，而審判之對象為真正之犯罪行
    為人確為檢察官所指被告之人，因刑罰權之客體同一，僅姓
    名年籍不同，其於審理中查明時，由法院逕行更正被告之姓
    名年籍；其於判決確定後始發現者，亦由原法院裁定更正姓
    名年籍重行送達即可，但若依卷證資料及調查證據之結果，
    無法查出真正之犯罪行為人，並可確信起訴書所指被告並非
    真正犯罪行為之人，且無從更正被告之姓名年籍，自應就起
    訴書所指被告之人為有無犯罪行為之裁判（最高法院90年台
    非字第82號判決意旨參照）。
三、經查：被告收受上揭裁定後，向原審表示伊未有何施用毒品
    之犯行，有可能係遭他人冒用身分等語，經警再度前往上揭
    該名男子之現住地訪查後，發現該名男子已搬離該處，復再
    依該名男子於警詢時所留之電話查證，經自稱係「甲○○之
    姊姊」之接電話者答覆，其弟弟甲○○一直居住在彰化一帶
    ，鮮少返家，惟甲○○尚有1位名叫郭宗榮之胞兄詞情後，
    警方旋調閱郭宗榮之刑事檔案照片資料，發現本件案發當日
    為警查獲並採尿送驗之該名男子確係郭宗榮本人無誤，緣因
    郭宗榮外觀與被告酷似，又持被告舊式身分證冒名應訊，致
    警一時不察，始誤本件施用毒品為被告，有雲林縣警察局北
    港分局水林分駐所警員劉耀仁所製作之職務報告書1份可稽
    。又本件於檢察官聲請時及原審審理中，均未傳訊被告到庭
    ，則本件是否有冒名頂替之情，已屬可疑，即有查明之必要
    ，抗告人之抗告尚非無理由，應由本院將原裁定撤銷，發回
    原審法院重為妥適之裁定。
五、據上論斷，應依刑事訴訟法第413條前段，裁定如主文。
中    華    民    國    98    年    4     月    30    日
                  刑事第二庭  審判長法  官  葉居正
                                    法  官  郭千黛
                                    法  官  洪碧雀
以上正本證明與原本無異。
不得再抗告。
                                    書記官  魏芝雯
中    華    民    國    98    年    4     月    30    日


司法院資訊處製作；財團法人民間司法改革基金會備份。
